【裁判字號】    98,抗,434
【裁判日期】    980928
【裁判案由】    聲明異議
【裁判全文】
臺灣高等法院臺中分院民事裁定           98年度抗字第434號
抗  告  人  皓中資產管理有限公司
法定代理人  張斐卿
送達代收人  丙○○
抗告人因與相對人乙○○、甲○○等間聲明異議事件，對於中華
民國98年7月24日台灣南投地方法院98年度執事聲更字第1號所為
裁定提起抗告，本院裁定如下：
    主  文
抗告駁回。
抗告程序費用由抗告人負擔。
    理  由
一、抗告意旨略以：原債權人力富資產管理股份有限公司業將相
    對人之債權讓與馬來西亞商德義第一資產管理股份有限公司
    ，而馬來西亞商德義第一資產管理股份有限公司又將上開債
    權讓與台北國鼎資產管理有限公司，而台北國鼎資產管理有
    限公司再將債權轉讓與抗告人，從而，本案符合金融機構合
    併法所規定之相關條件，故可類推適用金融機構合併法第18
    條第 3項之規定。又本案於聲請強制執行序進行中，已有相
    關裁定送達相對人，則足認相對人已知悉債權讓與之情事，
    故本案債權讓與已對相對人發生效力。再者，原裁定除誤解
    最高法院98年第 3次民事庭會議決議外，所參酌高等法院相
    關見解亦有違法、違憲之疑義。是抗告人於原法院聲請強制
    執行，於法並無不合。爰依法請求廢棄原裁定，並准許抗告
    人強制執行之聲請云云。
二、按債權人聲請強制執行，如不合程式或不備其他要件，依其
    情形可以補正，經定期命補正而不補正者，法院應以裁定駁
    回之，此觀強制執行法第30條之1準用民事訴訟法第249條第
    1項第6款自明。次按執行名義成立後，債權人將債權讓與於
    第三人，該第三人為強制執行法第4條之2第1項第1款所稱之
    繼受人，雖得以原執行名義聲請強制執行，惟民法第 297條
    第 1項既明定債權之讓與，非經讓與人或受讓人通知債務人
    ，對於債務人不生效力，則債權讓與契約固於讓與人與受讓
    人間意思合致時即生債權移轉之效力，然此項債權讓與之事
    實非經讓與人或受讓人通知債務人，對債務人尚不生效力，
    債務人對於受讓人自得拒絕給付，債權受讓人於該項讓與對
    債務人生效前，自亦不得對債務人為強制執行。是債權受讓
    人依強制執行法第4條之2規定，本於執行名義繼受人身分聲
    請強制執行者，除應依同法第 6條規定提出執行名義之證明
    文件外，對於其為適格之執行債權人及該債權讓與已對債務
    人發生效力等合於實施強制執行之要件，亦應提出證明，併
    供執行法院審查（最高法院98年度台抗字第 116號裁定意旨
    參照）。又按金融機構合併法第15條第1項第1款雖規定以收
    購金融機構不良債權為目的之資產管理公司，受讓金融機構
    不良債權時，適用同法第18條第 3項規定，即其債權讓與之
    通知得以公告方式代之。惟於資產管理公司受讓金融機構不
    良債權後，再將該債權讓與他家資產管理公司時，因資產管
    理公司並不屬金融機構合併法第4條第1款規定所指之金融機
    構，自無金融機構合併法第18條第 3項之適用。故資產管理
    公司將原屬金融機構不良債權轉讓與他家資產管理公司時，
    仍應依民法第297條第1項規定為債權讓與之通知，而不得逕
    以公告代之。
三、按執行法院雖無須審認當事人間實體上權利義務之存否，惟
    就強制執行程序開始之要件有無欠缺，仍須為形式上之審查
    ，於債權人持受讓之債權憑證聲請強制執行之情形，該債權
    讓與是否已通知債務人而對債務人發生效力，為執行法院於
    准開始執行程序前應審查之事項。經查，抗告人主張系爭債
    權經輾轉讓與抗告人，抗告人已以登報公告方式代替債權讓
    與之通知等情，固提出臺灣南投地方法院93年度執字第6290
    號債權憑證、債權讓與證明書、債權讓與登報公告等影本為
    證。惟抗告人既主張其為該債權憑證之執行名義效力所及之
    人，而聲請對相對人強制執行，自應證明其已得對債務人即
    相對人主張債權憑證所表彰之債權，此乃強制執行程序開始
    之要件，債務人即相對人在受債權讓與通知前，抗告人尚不
    具執行債權人之適格，而不得就相對人之財產實施強制執行
    （此與抗告人所指強制執行法第28 條之1所定之強制執行程
    序開始後之執行必要行為欠缺致不能進行之情形有別）。且
    台北國鼎資產管理有限公司及抗告人則均非金融機構合併法
    第4條第1款所定金融機構，並無同法第18條第 3項規定之適
    用，故台北國鼎資產管理有限公司將上開債權讓與抗告人，
    依前揭說明，仍應依民法第297條第1項規定為債權讓與之通
    知，始對相對人發生效力。是抗告人為本件強制執行之聲請
    ，並未提出已合法通知相對人有關台北國鼎資產管理有限公
    司將上開債權與抗告人之證明文件，經原法院發文通知抗告
    人於期限內補正，並經合法送達抗告人，然抗告人逾期未補
    正，原法院司法事務官乃駁回抗告人本件強制執行之聲請，
    抗告人不服，向原法院聲明異議，原法院復以裁定駁回其異
    議，經核並無違誤。
四、抗告人雖主張其得以本件強制執行之聲請兼為債權讓與之通
    知云云，惟抗告人既自台北國鼎資產管理有限公司受讓上開
    債權，而上開債權讓與事實未合法通知相對人之前，抗告人
    尚無從主張其自台北國鼎資產管理有限公司受讓之上開債權
    已對相對人生效，而得據以行使該債權。況如依抗告人之主
    張，先為強制執行而於強制執行程序進行中，再行通知債務
    人，則將形成債權讓與通知前，已對債務人之財產強制執行
    之結果，有違民法第 297條之規定。至抗告人所援引之最高
    法院20年上字第58號、22年上字第1162號、28年上字第1284
    號、39年台上字第448號、42台上字第626號判例及相關判決
    ，旨在說明債權讓與之通知，其性質為觀念通知，其通知方
    式不拘，以使債務人知悉其事實即可，於訴訟中如有事實足
    認債務人已知悉其事，該債權讓與即對債務人發生效力；惟
    究不得因此即謂債權之讓與人或受讓人未將債權讓與之事實
    通知債務人前，受讓人即得對該債務人為強制執行，而責由
    執行法院以送達書狀或讓與證明文件予債務人之方式為通知
    （最高法院98年度第三次民庭決議、98年度台抗字第 116號
    、第 374號裁定意旨參照）。據此可知，抗告人因未依限補
    足開始強制執行之法定要件，經執行法院裁定駁回其強制執
    行聲請，縱有相關裁定送達相對人，抗告人亦不得主張本件
    債務人已因原法院裁定之送達而知悉債權讓與之情事，無庸
    再次另行通知。抗告論旨，猶執陳詞指摘原裁定不當，聲明
    廢棄，非有理由。
五、據上論結，本件抗告為無理由，爰依強制執行法第 30條之1
    ，民事訴訟法第 495條之1第1項、第449條第1項、第95條、
    第78條，裁定如主文。
中    華    民    國    98    年    9     月    28    日
              民事第三庭    審判長法  官  陳照德
                                  法  官  朱樑
                                  法  官  李平勳
以上正本係照原本作成。
再為抗告應以適用法規顯有錯誤為理由，如提起再抗告者應於裁
定送達後10日內向本院提出抗告理由狀（須按照他造人數附具繕
本）並繳納抗告裁判費新臺幣壹仟元，同時委任律師或具有律師
資格之關係人為代理人。
                                  書記官  江丞晏
中    華    民    國    98    年    9     月    28    日


司法院資訊處製作；財團法人民間司法改革基金會備份。
